【裁判字號】    97,訴,532
【裁判日期】    970423
【裁判案由】    損害賠償
【裁判全文】
臺灣臺中地方法院民事判決  97年度訴字第532號
原      告  乙○○
訴訟代理人  莊乾城律師
複代理人    莊明翰律師
被      告  甲○○
                        弄7號.
上列當事人間請求損害賠償事件，經原告提起刑事附帶民事訴訟
，由本院刑事庭（96年度中簡附民字第6號）移送前來，本院於
民國97年4月2日言詞辯論終結，判決如下：
    主  文
被告應給付原告新台幣伍萬元，及自民國97年3月8日起，至清償
日止，按年息百分之五計算之利息。
原告其餘之訴駁回。
訴訟費用由被告負擔百分之五，餘由原告負擔。
本判決原告勝訴部分得假執行。
原告其餘假執行之聲請駁回。
    事實及理由
一、原告主張：被告係原告之弟，於民國（下同）96年7月17 日
    晚上7時許，在台中市○○路57號之廖天日代書事務所內，
    因參與大哥林大忻與小弟林大森協調共同投資事業股權轉讓
    事宜，而引發爭執，被告基於傷害之犯意，徒手揮拳毆打原
    告，致原告受有輕度腦震盪、左上臂挫傷、左手挫傷、右肩
    及上臂擦傷等傷害，為此爰依民法第184條第1項及第195條
    第1項規定，請求被告依侵權行為損害賠償之法律關係，賠
    償慰撫金新台幣（下同）100萬元等語，並聲明：被告應付
    原告100萬元及自起訴狀繕本送達翌日（即97年3月8日）起
    ，至清償日止，按年息百分之五計算之利息。
二、被告則以：雙方發生爭執有所拉扯，原告所受之傷害，係拉
    扯所致，原告並非無責任，被告係受原告辱罵方動手，原告
    所受傷勢輕微，而被告拉扯中手臂亦有受傷，被告教育程度
    為高中畢業，現從事工具製造，月收入7至8萬元之間，原告
    請求被告賠償慰撫金100萬元，顯屬過高等語置辯，並聲明
    ：駁回原告之訴。
三、原告主張兩造係兄弟，於96年7月17日晚上7時許，在台中市
    ○○路57號之廖天日代書事務所內，因參與大哥林大忻與小
    弟林大森協調共同投資事業股權轉讓事宜，而引發爭執，被
    告徒手揮拳毆打原告，致原告受有輕度腦震盪、左上臂挫傷
    、左手挫傷、右肩及上臂擦傷等傷害之事實，為被告所不爭
    執，且被告前開傷害犯行，業經本院刑事庭判處罪刑確定，
    亦有本院97年度中簡字第290號刑事簡易判決一份，在卷可
    參，並經本院調閱前述刑事卷宗，查屬相符，自堪信為真實
    。
四、按因故意或過失，不法侵害他人之權利者，負損害賠償責任
    ；不法侵害他人之身體、健康者，被害人雖非財產上之損害
    ，亦得請求賠償相當之金額；民法第184條第1項前段及第19
    5條第1項前段，分別定有明文。查：被告就原告身體所受上
    述傷害，既難辭其責任，原告主張依侵權行為之法律關係，
    請求被告賠償非財產上之損害即精神慰撫金，自屬有據。兩
    造於上揭時地，因協調兄弟間之債權債務時，發生爭執，進
    而發生系爭傷害情事，是原告主張其因此受有精神上痛苦，
    自堪認定；審諸原告教育程度為大專畢業，從事代書工作（
    詳參卷附96年7月18日警訊筆錄），不動產建物2棟、土地多
    筆，含投資資產約9012萬6013元（詳參卷附原告財產歸戶資
    料；被告教育程度為高中畢業，從事工具製造，月收入7至8
    萬元之間，且有不動產建物2棟、土地多筆，含投資資產約
    4096萬6350元（詳參卷附被告財產歸戶資料），本院斟酌原
    告之傷勢非重，兩造上開教育程度、職業、身分、地位、經
    濟能力及原告所受痛苦程度等情，認原告所得請求之精神慰
    撫金，以5萬元為適當，超過此金額範圍以外請求，即難認
    為正當。
五、綜上所述，原告依侵權行為損害賠償請求權之法律關係，請
    求被告給付精神慰撫金5萬元，及自起訴狀繕本送達被告之
    翌日（即97年3月8日）起，至清償日止按年息百分之五計算
    之利息，洵屬正當，應予准許。惟原告逾上開應准許部分之
    請求，即非正當，應予駁回。原告陳明願供擔保，聲請宣告
    假執行，經核原告勝訴部分，因本院所命給付之金額未逾50
    萬元，依民事訴訟法第389條第1項第5款，應依職權宣告假
    執行，是原告勝訴部分，爰依職權宣告假執行；另原告其餘
    假執行之聲請，因訴之駁回而失所依據，不予准許。
六、訴訟費用負擔及假執行宣之依據：民事訴訟法第79條、第
    389條第1項第5款。
中    華    民    國    97    年    4    月    23    日
                  民事第四庭    法  官  王金洲
正本係照原本作成。
如對本判決上訴，須於判決送達後20日內向本院提出上訴狀。
中    華    民    國    97    年    4    月    23    日
                                書記官  楊家印


司法院資訊處製作；財團法人民間司法改革基金會備份。
